臺灣高等法院刑事判決
上　訴　人　臺灣宜蘭地方法院檢察署檢察官
被　　　告　己○○
指定辯護人　本院公設辯護人丁○○
上列上訴人因被告殺人未遂等案件，不服臺灣宜蘭地方法院89年
訴字第23號，中華民國90年4 月6 日第一審判決（起訴案號：臺
灣宜蘭地方法院檢察署88年度偵字第1915、2343號），提起上訴
，經判決後，由最高法院發回更審，本院判決如下：
    主  文
原判決關於己○○部分撤銷。
己○○共同殺人未遂，累犯，處有期徒刑陸年。扣案之九０手槍
壹把（槍枝管制編號0000000000）及子彈顆均沒收
。
    事  實
一、己○○曾於民國（下同）83年間因違反麻醉藥品管理條例案
    件，經臺灣臺中地方法院82年易字第8380號判決有期徒刑六
    月，又因違反藥事法案件，經臺灣臺中地方法院83年訴字第
    1882號判決有期徒刑六月，兩案合併定應執行刑為有期徒刑
    十月，於83年12月30日執行完畢。
二、潘康寧（業已死亡，經本院90年上訴字第1666號案判決公訴
    不受理確定）與丙○○係朋友，丙○○於87年10月26日中午
    邀約己○○、戊○○、張春生（起訴書誤載為李春生）等人
    ，前往丙○○位於宜蘭縣礁溪鄉○○路76號家中商討債務，
    惟席間丙○○與戊○○發生爭執，丙○○氣憤難消，竟持美
    製制式轉輪手槍（口徑０．二二吋，槍枝管制編號0000
    00000）及西班牙製制式九０手槍（口徑九ｍｍ，槍枝
    管制編號0000000000）各一支，內含數目不詳之
    子彈（丙○○違反槍砲彈藥刀械管制條例部分，由本院93年
    上更(一)字第680 號案審理），以之欲射擊戊○○，惟潘康寧
    與綽號「阿草」之人為免事端擴大，遂將上揭槍枝搶下，丙○○仍心有不甘復入廚房取出水果刀，以之刺傷戊○○之腿
    部，此時，潘康寧、丙○○、綽號「阿草」之人，三人基於
    共同犯意聯絡，由丙○○持刀、潘康寧、綽號「阿草」之人
    分持上揭手槍，控制戊○○、己○○、張春生等人，非法剝
    奪渠等之行動自由，丙○○三人任由戊○○血流不止，拒將
    之送醫，達三、四小時之久，嗣戊○○與外界聯絡，託請有
    力人士前去關說後，當日18時許，戊○○等人方得脫身。因
    吳連科（已死亡，經檢察官為不起訴處分）與戊○○係親戚
    關係，戊○○受傷後回台中療養，吳連科於探病時，自己○○處知悉上情，憤而於87年11月初某日約黃昏時段，持一把
    編號不詳之槍枝（未扣案，是否有殺傷力亦不明）及另一把
    具有殺傷力之製式史密斯九０手槍（口徑九ｍｍ，槍枝管制
    編號0000000000）暨子彈數顆，由己○○告知丙○○之長相，並駕車帶路載吳連科往丙○○前揭住處（丙○○屋內之客廳開燈，丙○○不在屋內，但其妻乙○○在屋內
    房間，照顧甫出生之小孩）。吳連科與己○○基於共同不確
    定之殺人犯意，由吳連科將前述槍枝中之一把交予己○○持
    有，己○○乃與吳連科共同未經許可非法持有槍枝（含其內
    之子彈），二人分持槍枝朝房屋射擊數槍（最少有九顆），
    惟未擊中屋內之人而不遂，己○○再駕車載吳連科逃逸。且
    吳連科將前述之編號0000000000槍枝（含其內子
    彈三顆）交由己○○保管，自己攜帶另一把槍枝離去。丙○○事後在現場尋獲彈殼九顆、彈頭一顆，交予其妹莊束娥保
    管，莊束娥於88年1月17 日將之交予承辦本案之警員甲○○
    。又己○○經警方通知後，於 88年5月11日持前述編號00
    00000000槍枝（含其內子彈三顆）至內政部警政署
    刑事警察局，交予警員甲○○。
三、案經宜蘭縣警察局報請臺灣宜蘭地方法院檢察署檢察官偵查
    起訴。
    理  由
一、被告己○○於原審及本院調查時固不諱言有駕車帶路將吳連
    科載往丙○○前揭住處之情事，惟以係吳連科表示要去與丙○○理論，央求伊駕其車前往宜蘭，吳連科係當地輩份頗高
    之黑道人士，伊不方便亦不敢詳詢細節，只有遵囑駕車來宜
    蘭，俟尋到丙○○住處附近，因有一段小路阻隔，車無法直
    接入內，吳連科指示伊留在車內看顧，單獨下車，不久聽到
    類似鞭炮聲響，吳連科返車後並未多言就令離去返台中，伊
    自始至終並未看到吳連科手中持有何物，伊不知吳連科帶槍
    云云置辯。惟查被告己○○於警訊時供稱，87年11月初，我
    一位大哥吳連科邀我去丙○○住處開槍示警，當時我們共攜
    兩把槍，在十一月初吳連科邀我帶路一起到宜蘭，要向丙○○討回公道，我們到時天色已晚，眼見丙○○住處裡面無人
    ，且大門深鎖，乃分別對著該屋開了數槍，警告洩憤，吳連
    科在開槍後丟了一把由我保管，另一把他拿著，吳連科後來
    因肝癌過世，持有之槍下落不明，現交予警方（即前述含子
    彈三顆之槍枝，即係在丙○○住處射擊之槍枝（見偵字第19
    15號卷第13頁至14頁）。丙○○之妹莊束娥於警訊時供稱，
    警方今日（88年1月17 日）來找我，是約好到我家來拿九個
    經擊發的彈殼及一個擊發過的彈頭，這是我哥哥（丙○○）
    交給我保管，他告訴我這是一群不法分子持槍到我娘家（礁
    溪鄉○○路76號）尋仇開槍，由丙○○之妻乙○○撿起來的
    ，丙○○交代我保管，日後打算報警處理（見偵字第1915號
    卷第25頁至27頁）。再警方將被告所交出之槍枝、子彈送鑑
    定，認均有殺傷力，且在丙○○住處所查獲之彈殼中之五顆
    係由該槍枝所擊發，此有內政部警政署刑事警察局鑑驗通知
    知書在卷可按（見偵字第1915號卷第112 頁）。而在丙○○
    住處尋獲者除該槍枝所擊發之五顆彈殼外，尚有四顆彈殼，
    足認在丙○○住處射擊之槍枝非僅一把，此亦與被告己○○
    於警訊所供，伊與吳連科共持二把槍，分別對丙○○住處開
    槍之情節吻合。被告事後辯稱，不知吳連科攜槍，伊未參與
    開槍等情節，與證據不符，應係卸責之詞，不足採信。又被
    告與吳連科對丙○○住處開槍時，丙○○之妻乙○○在屋內
    房間，此也據乙○○於本院供明（見本院卷第56頁），而以
    槍對他人住處開槍，可能射中屋內之人，導致中槍之人死亡
    ，此為一般常識，被告竟悍然對丙○○住處開槍，若因此致
    屋內人死亡，亦不違背被告之本意，則被告與吳連科當有殺
    人之不確定故意，雖因未擊中被害人致未生死亡之結果，但
    被告仍應負殺人未遂之責，被告犯行洵堪認定。
二、核被告己○○所為，係犯刑法第271條第2項、第1 項之殺人
    未遂罪及槍砲彈藥刀械管制條例第7條第4項、第12條第4 項
    之未經許可持有手槍及子彈罪（被告行為後，槍砲彈藥刀械
    管制條例雖曾於89年7月5日、90年11月14日及94年1月26 月
    日修正，但被告所犯之該條例第7條第4項、第12條第4 項均
    未修正，無比較適用之問題）。被告與吳連科二人間，有犯
    意之聯絡及行為之分擔，均為共同正犯。被告一行為持有槍
    彈，係一行為觸犯二罪名，為想像競合犯，應依刑法第55條
    規定從一重之持有手槍罪處斷。被告與吳連科已著手於殺人
    行為之實行，惟未生被害人死亡之結果，為未遂犯，應依刑
    法第26條前段規定減輕其刑。又被告先前未持有槍彈，乃係
    由吳連科交付槍彈而後用以開槍殺人，而未發生死亡之結果
    ，則被告所犯之殺人未遂罪，與非法持有手槍罪，有方法結
    果之牽連關係，應從一重之殺人未遂罪論處。再被告己○○
    有如事實欄所載之前案科刑執行情形，有本院被告己○○前
    案紀錄表一份在卷可稽，其於刑之執行完畢後，五年內再犯
    有期徒刑以上之本罪，為累犯，應依刑法第47條規定，加重
    其刑，前述刑之加重及減輕，依刑法第71條第1 項規定，先
    加後減之。
三、原審採信被告之辯解，而為其無罪之諭知，容有未洽，檢察
    官提起上訴，指摘原判決關於己○○部分不當，為有理由，
    應由本院將原判決關於被告己○○部分撤銷改判。審酌被告
    之品行、生活狀況、智識程度、犯罪之動機、目的、犯罪所
    生之危害、犯罪後之態度等一切情狀後，判處有期徒刑六年
    ，被告與吳連科持有之九０手槍壹把（槍枝管制編號000
    0000000）及子彈顆係違禁物且供本件犯罪所用，
    依刑法第38條第1項第1款規定宣告沒收。另外一把不詳編號
    手槍，未扣案，兼之下落不明，屬何人所有？是否屬違禁物
    ？均不明，為免執行之困擾，故不予宣告沒收，扣案之彈殼
    九顆及彈頭壹顆，係被告與吳連科射擊後所留，已非違禁物
    ，亦不予宣告沒收。
四、公訴意旨另以：己○○與吳連科於朝丙○○屋內射擊數槍後
    ，己○○為免受追緝，將先前自不詳時間開始持有之俄製制
    式手槍（口徑9 ｍｍ，槍枝管制編號0000000000
    ）及自不詳時間、地點由他人取得而持有之美製制式手槍（
    口徑０．三二吋，槍枝管制編號0000000000）藏
    於冬山河上嘉苳橋旁之草叢隱密處，嗣經警循線查獲，於上
    揭藏槍處扣得上揭槍枝及具殺傷力之子彈11顆（按警方起出
    之槍枝有三支，起訴書僅記載二支），因認被告己○○此部
    分另涉有槍砲彈藥刀械管制條例第7條第4項、第12條第4 項
    之罪嫌云云。被告己○○固不否認搭載吳連科自臺中前往丙○○住處欲向丙○○理論等情，然堅詞否認有何非法持有該
    二把制式手槍及子彈之行為，辯稱吳連科曾於其等二人折返
    臺中之途中，短暫下車與友人會面，隨後告知其已將部分槍
    械藏置在宜蘭縣冬山河嘉苳橋附近草叢內，倘日後遇此類似
    情形，可以自行取出使用，但其確未實地前往藏槍，亦不清
    楚吳連科究竟藏放多少槍枝子彈在嘉苳橋附近，其在搭載吳
    連科返家後，旋即離去等語。經查被告己○○帶同警方前往
    宜蘭縣冬山河嘉苳橋旁草叢內起獲三支制式手槍。而上開起
    出之三支制式手槍及子彈，經送內政部警政署刑事警察局鑑
    定後，認分屬獨立國協（ＣＩＳ）製ｍａｋａｒｏｖ型口徑
    九ｍｍ（槍枝管制編號0000000000，內含子彈三
    顆）、美國ＣＯＬＴ廠ＰｏｃｋｅｔＭｏｄｅｌ口徑零點三
    二吋手槍（槍枝管制編號0000000000，內含子彈
    五顆）、ＳＭＩＴＨ＆ＷＥＳＳＯＮ廠製ＭｏｄｅｌＳＷ９
    Ｆ口徑９ｍｍ手槍（槍枝管制編號0000000000，
    內含子彈三顆），而該三支制式手槍及子彈均具殺傷力，此
    有該局88年5月19 日刑鑑字第四五四四九號鑑驗通知書一紙
    存卷可稽。而公訴意旨則以被告苟非參與藏槍，豈得在草叢
    隱密處尋得上開槍枝之推論，認定被告涉嫌違反槍砲彈藥刀
    械管制條例第12條第4項、第7條第4 項之罪名。然上開三支
    制式手槍之起獲經過，觀諸被告己○○於警訊中所述：「警
    方於今（13）日14時30分帶我到親水公園附近的嘉苳橋，我
    們依照我於第三次筆錄中所提的，右轉往冬山鄉的堤防第一
    棵樹前之草叢處，確實挖掘出一袋東西，打開後裡面包著三
    袋東西，經逐一打開是有三把槍及子彈無誤」（見偵字第23
    43號卷第17頁）等語，足見被告於帶同警方前往起獲槍械前
    ，業已先行對藏置地點作詳盡精確之說明。再己○○於88年
    5月13 日下午於警訊時（即第三次筆錄）已供承，吳連科開
    槍後，他曾約一位朋友在親水公園附近見面談話，然後我們
    南下返回臺中，途中吳連科告訴我，那一位朋友叫「阿輝」
    ，他交代「阿輝」備妥一些「鐵仔」（意指手槍），放置於
    親水公園附近嘉苳橋右轉往冬山鄉的堤防第一顆樹前的草叢
    內，萬一丙○○方面的人再度惡意的要向戊○○找麻煩，交
    代我看著辦，至今我不知道這些槍枝是否還埋置於現場（見
    偵字第2343號卷第15頁），依被告己○○此部分供述，被告
    僅自吳連科處知悉藏槍地點，但尚無證據足資認定被告已持
    有此部分之三支槍枝及子彈或該槍彈係被告所埋藏。而衡以
    倘欲尋覓他人藏置之物品，僅需藏置者先前詳予告知藏放地
    點之特徵、位置即可，本無庸親自參與實施藏置物品之人，
    方可重尋後覓得其所藏放物品，再佐以被告己○○先前對藏
    匿槍枝地點所為之供陳，與實際查獲之位置完全相符之結果
    ，尚無法對此即予推論被告己○○必有參與藏匿槍械子彈之
    結論。公訴人僅以被告己○○帶同警方前往起獲三支制式手
    槍及子彈之事實，即予認定被告確與吳連科有共同持有並藏
    匿該批槍械子彈之犯意聯絡及行為分擔，尚無可採。此外復
    查無其他積極證據足資佐證被告己○○確有公訴意旨所認之
    此部分犯行，此部分不能科被告己○○槍砲彈藥刀械管制條
    例第7條第4項、第12條第4 項之罪責，惟公訴人認此部分與
    前開被告有罪部分，有裁判上一罪之關係，故不另為無罪之
    諭知。
五、被告經合法傳喚，無正當理由不到庭，爰不待其陳述，逕行
    判決，併此敘明。
據上論斷，應依刑事訴訟法第369 條第1 項前段、第364 條、第
299條第1項前段、第371條，槍砲彈藥刀械管制條例第7條第4 項
、第12條第4項、刑法第11條前段、第28條、第271條第2項、第1
項、第55條、第26條前段、第47條、第38條第1項第1款，判決如
主文。
本案經檢察官鄭富銘到庭執行職務。
中　　華　　民　　國　　94　　年　　8 　　月　　24　　日
                  刑事第十四庭審判長法  官  張連財
                                    法  官  周占春
                                    法  官  林明俊
以上正本證明與原本無異。
如不服本判決，應於收受送達後十日內向本院提出上訴書狀，其
未敘述上訴之理由者並得於提起上訴後十日內向本院補提理由書
（均須按他造當事人之人數附繕本）。
                                    書記官  蕭進忠
中　　華　　民　　國　　94　　年　　8 　　月　　31　　日
附錄：本判決論罪科刑法條全文
刑法第二百七十一條第二項、第一項：
殺人者，處死刑、無期徒刑或十年以上有期徒刑。
前項之未遂犯罰之。
